【裁判字號】    89,自緝,26
【裁判日期】    890817
【裁判案由】    違反動產擔保交易法
【裁判全文】
臺灣高雄地方法院刑事判決                          八十九年度自緝字第二六號
    自  訴  人  南紡企業股份有限公司
    法定代理人  乙○○
    被      告  丙○○
右列被告因違反動產擔保交易法案件，經自訴人提起自訴，本院判決如左：
    主  文
丙○○無罪。
    理  由
一、本件自訴意旨詳如附件自訴狀所載。
二、按犯罪事實應依證據認定之，無證據不得推定其犯罪事實；又不能證明被告犯罪
    或其行為不罰者，應諭知無罪之判決。刑事訴訟法第一百五十四條及第三百零一
    條第一項分別定有明文。又動產擔保交易法第三十八條之遷移動產擔保標的物罪
    ，以動產擔保交易之債務人意圖不法之利益，將動產擔保交易之標的物遷移為構
    成要件，如動產擔保交易之債務人，並無獲取不法利益之意圖，或無遷移動產擔
    保標的物之事實，自不得以該罪相繩。
三、本件自訴人南紡企業股份有限公司認被告丙○○涉犯動產擔保交易法第三十八條
    之遷移動產擔保標的物罪嫌，無非以被告自八十五年十二月二十五日起，即未依
    約付款，經派員至約定之車輛存放地點即高雄市○○街三一七巷四之二號，亦未
    尋獲車輛，暨提出附條件買賣契約書及動產擔保交易證明書各一紙等，為其論罪
    依據。惟查訊據被告固不諱言於上開時地，以其名義向自訴人公司購買上開自用
    小客車一輛，約定總價為新台幣（下同）八十六萬九千元，分二十三期，自八十
    四年九月二十五日起至八十六年七月二十五日止，每月繳納三萬七千八百元，惟
    自八十五年十二月二十五日起，即未依約繳納車款，且上開車輛未存放於上開處
    所等情，惟堅決否認上開犯行，辯稱：伊雖為附條件買賣契約之買受人，惟該車
    係伊當時之男友余明志所購買，因其無支票，向伊借票，並委伊擔任買受人，故
    事實上該車均由余明志使用，車輛之頭期款及初期之分期款，亦由余明志繳納，
    嗣八十四年底某日，余明志不告而別，並將車輛遷移他處，車款亦未繳納，經自
    訴人向伊催款後，伊即代余某繼續繳納車款，直至八十五年十二月十五日，伊因
    經商失敗，無力繳款剩餘之七期車款，始未再繼續繳納，故伊並無獲取不法利益
    之意圖等語。
四、經查：本件被告係因借票予其前男友余明志買車，始擔任本件附條件買賣契約書
    之買受人，故買車後，車輛均由余明志使用，嗣八十四年底某日，余明志不告而
    別，逕自將車輛遷移，不知去向，且未繳納車款，經被告遍尋無著，被告遂自行
    繳納車款等情，業據被告供述在卷，核與證人即被告之母親，亦即本件附條件買
    賣契約之保證人周淑美及當時與被告合夥經營服飾店之丁○○證述相符，是該車
    輛雖自約定存放地點遷移，惟既係余明志擅自移走，被告並不知情，自難認係被
    告將該車輛遷移，是被告辯稱該車係余明志擅自遷移等語，應足採信。又被告於
    余明志八十四年底將車遷移，且未繳納車款後，經自訴人催款，仍繼續繳納約一
    年之分期款，此業據被告供述甚明，而自訴代理人甲○○亦陳稱被告所簽發的支
    票於八十四年十二月間曾跳票，但與被告聯絡後，被告又再繼續繳納十二期分期
    款等語，由此應足推論被告所辯該車分期款原由余明志繳納，嗣八十四年年底，
    余明志不告而別後，改由其繼續繳納等語，應足信實，準此，倘被告係出於獲取
    不法利益之意圖，而故意將車輛遷移，其自無於八十四年年底余明志將車遷移後
    再繼續繳納一年車款之理，足證被告所辯其無不法利益之意圖，係因嗣後經商失
    敗，始無力繳納車款等語，洵非無據。
五、綜上所述，上開車輛既係余明志在被告不知情情況下逕自遷移，而非被告遷移，
    且被告於余明志拒不繳納車款後，又繼續繳納車款約一年，顯見其並無遷移動產
    擔保標的物之行為，亦無獲取不法利益之意圖，揆諸前揭構成要件之說明，自不
    能以動產擔保交易法第三十八條之罪相繩，此外，復查無其他積極之證據足認被
    告有上開犯行，既不能證明被告犯罪，爰依法為無罪之諭知。
據上論斷，應依刑事訴訟法第三百四十三條、第三百零一條第一項，判決如主文。
中      華      民      國      八十九      年    八    月      十七    日
                                      臺灣高雄地方法院刑事第七庭
                                          法  官    李  璧  君
右正本證明與原本無異。
如不服本判決，應於判決送達後十日內，向本院提出上訴狀。
                                          書記官    李  忠  霖
中      華      民      國      八十九      年    八    月    二十二    日


司法院資訊處製作；財團法人民間司法改革基金會備份。
